【裁判字號】    91,訴,1823
【裁判日期】    920415
【裁判案由】    違反稅捐稽徵法等
【裁判全文】
臺灣高雄地方法院刑事判決                        九十一年度訴字第一八二三號
    公  訴  人  臺灣高雄地方法院檢察署檢察官
    被      告  甲○○○
右列被告因違反稅捐稽徵法等案件，經檢察官提起公訴（九十年度偵字第一一八三五
號），本院判決如左：
    主  文
甲○○○共同行使從事業務之人，明知為不實之事項，而登載於其業務上作成之文書
，足以生損害於公眾及他人，處有期徒刑月，如易科罰金，以佰元折算壹日；又
公司負責人，為納稅義務人，以詐術逃漏稅捐，處有期徒刑月，如易科罰金，以
佰元折算壹日。應執行有期徒刑伍月，如易科罰金，以佰元折算壹日，緩刑年。
    事  實
一、甲○○○係址設於高雄縣鳳山市○○路四四五號全倫廣告有限公司（下稱全倫公
    司）之負責人，為從事業務之人，負有據實製作薪資所得扣繳暨免扣繳憑單及登
    載該公司營利事業所得稅結算申報書之義務，並為依法應申報營利事業所得稅之
義務人。其明知王清田於民國八十七年間並未在全倫公司工作，亦未領取任何薪
    資或報酬，竟意圖以詐術為全倫公司納稅義務人逃漏稅捐之犯意，並與其所僱請
    之代書王訓政基於行使業務上登載不實文書之犯意聯絡，虛列王清田自八十七年
    一月起至同年十二月止，向全倫公司領取薪資所得共新台幣（下同）七萬五千元
    ，並而製作不實之八十七年度各類所得扣繳暨免扣繳憑單（下稱扣繳憑單）及八
    十八年度營利事業所得稅結算申報書（下稱結算申報書）；並於八十八年四月間
    持上開業務上登載不實之文書向財政部高雄市國稅局申報該公司八十八年度營利
    事業所得稅而行使之，使納稅義務人即全倫公司以此詐術逃漏稅捐一萬八千七百
    五十元，至王清田被課徵所得稅，足以生損害於王清田及稅捐機關對稅捐稽徵之
    正確性。嗣王清田於九十年三月間接獲稅捐機關八十七年度繳稅通知後，向財政
    部臺灣省南區國稅屏東縣分局提出檢舉，始查悉上情。
二、案經財政部高雄市國稅局函請臺灣高雄地方法院檢察署檢察官偵查起訴。
    理  由
一、訊之被告甲○○○矢口否認右揭以詐術為全倫公司納稅義務人逃漏稅捐及行使業
    務上登載不實文書之犯行，辯稱：伊當時委請代書王訓政去辦貸款，所以將資料
    交給王訓政，才發生這件事，我知道王清田沒有在全倫公司上班，伊也是被害人
    云云。
二、經查，右揭事實，業據證人王清田於偵訊中指訴綦詳，而王清田於八十七年間均
    在屏東縣屏東市○○路六十九號林修哲內科診所擔任守衛之事實，並有王清田提
    出之任職證明書影本一份附偵卷可稽，此外，並有王清田八十七年度各類所得扣
    繳暨免扣繳憑單、全倫公司八十七年度營利事業所得稅結算申報書、核定通知書
    等各一件附卷可查。又被告虛列王清田薪資計七萬五千元，逃漏稅額計一萬八千
    七百五十元，此有財政部高雄市國稅局九十年六月十五日財高國稅法字第九○○
    三○四○九號函在卷可稽，被告亦坦承王清田未在全倫公司公司任職，則被告有
    為全倫公司納稅義務人逃漏稅捐及行使業務上登載不實文書之犯行已堪認定。被
    告雖以前揭情詞置辯，惟查，王訓政已於九十年六月二十二日出境，有內政部警
    政署入出境管理局九十一年八月二十八日境信昌字第○九一○○六四五一九號函
    附卷可稽，則王訓政顯已無從傳訊，而被告於本院審理中辯稱：係委託王訓政辦
    理貸款云云，然本件係全倫公司向財政部高雄市國稅局申報該公司八十八年度營
利事業所得稅，與辦理貸款顯屬不同之事，是被告所辯，顯係事後卸責之詞，不
    足採信。本件事證明確，被告犯行堪以認定。
三、查被告甲○○○係全倫公司負責人既親自理帳結算，為從事業務之人，而薪資所
    得扣繳憑單係由扣繳義務人依所得稅法第八十八條規定，依規定之扣繳率式扣繳
    辦法扣取稅款所製作之單據，被告既為全倫公司負責人，依法即負有據實登載扣
    繳憑單並核實申報結算公司營利事業所得稅義務，準見上開薪資所得扣繳憑單，
    營利事業所得稅結算申報書亦均屬被告業務上應製作之文書。又查被告係納稅義
    務人全倫公司之負責人，全倫公司以詐術逃漏稅捐，自足生損害於王清田及稅捐
    稽徵機關稅捐稽徵之正確性，被告應依稅捐稽徵法第四十七條第一款、第四十一
    條詐術逃漏稅捐罪處罰（公訴人漏引同法四十七條第一款）。核被告所為係犯刑
    法第二百十六條、第二百十五條之行使業務上登載不實文書罪及稅捐稽徵法第四
    十七條第一款、第四十一條之商業負責人詐術逃漏稅捐罪。被告與王訓政間就行
    使業務登載不實之文書罪間，有犯意聯絡及行為分擔，均為共同正犯。被告登載
    不實後，復持以行使，登載不實之低度行為應為行使之高度行為所吸收，不另論
    罪。被告雖上開不實事項接連登載於前揭薪資所得扣繳憑單及全倫公司營利事業
    所得稅結算申報書等件，但其目的均在完成使全倫公司逃漏八十七年度營利事業
    所得稅之單一整體犯意，應屬接續行為，即不論以連續犯，附予敘明。再按稅捐
    稽徵法第四十七條第一款之規定，係將納稅義務人之公司之責任，基於刑事政策
    之考慮，於其應處徒刑範圍，轉嫁於公司之負責人，故於此情形而受罰之公司負
    責人，乃屬於「代罰」（最高法院八十一年五月十九日、八十一年度第三次刑事
    庭會議決議、八十五年度台上字第六一九六號判決參照），亦即負責人就此罪名
    應負之刑責係於公司有違反同法第四十一條之行為時，所課予之責任轉嫁而來，
    並無犯意可言，從而該稅捐稽徵法之轉嫁罰顯無與其他故意犯罪成立牽連犯及共
    犯之餘地，是被告所犯行使業務登載不實文書罪與稅捐稽徵法第四十七條第一款
    、第四十一條之罪，其犯意個別，行為互殊，應予分論併罰，公訴人認係牽連關
    係，尚有未洽，附此敘明。另公訴人於起訴書犯罪事實欄認被告尚有將王清田領
    取七萬五千元之不實事項，而登載於其業務上作成之工資表，惟全倫公司八十七
    年度營利事業所得稅結算申報書案件內未附工資表或薪資表，有財政部高雄市國
    稅局九十一年十月十一日財高稅資字第○九一○○五六七八七號函附審卷可按，
    是公訴人認被告尚登載不實之工資表，尚有誤會。爰審酌被告犯罪之動機、目的
    、手段、逃漏稅額一萬八千七百五十元，犯罪未坦承犯行，惟態度尚佳等一切情
    狀，分別量處如主文所示之刑，並諭知易科罰金之折算標準，並定其應執行之刑
    。又被告犯罪後，刑法第四十一條業於九十年一月四日經立法院修正通過為：「
    犯最重本刑為五年以下有期徒刑以下之刑之罪，而受六個月以下有期徒刑或拘役
    之宣告，因身體、教育、職業或家庭之關係或其他正當事由，執行顯有困難者，
    得以一元以上三元以下折算一日，易科罰金。但確因不執行所宣告之刑，難收矯
    正之效，或難以維持法秩序者，不在此限。併合處罰之數罪，均有前項情形，其
    應執行之刑逾六月者，亦同。」，並於同年一月十日經總統公布，於同年一月十
    二日生效，是被告犯罪後，法律已有變更，比較新舊法之結果，以新法有利於被
    告，依刑法第二條第一項前段之規定，應適用新法，合此敘明。末查，被告前未
    曾受有期徒刑以上刑之宣告，此有臺灣高等法院被告全國前案紀錄表及臺灣高雄
    地方法院檢察署刑案資料查註紀錄表各一份附卷可參，其因一時疏慮，致犯本罪
    ，經此偵審程序及刑之宣告，當知所惕勵而無再犯之虞，本院認為前開對其宣告
    之刑，以暫不執行為適當，併予宣告緩刑三年，以啟自新。至被告所製作不實之
    結算申報書及扣繳憑單，業經被告申報呈交稅捐稽徵機關，已據其供承在卷可按
    ，已編為該稅捐稽徵機關之卷證資料，非被告所有，爰不另為沒收之諭知，併此
    敘明。
據上論斷，應依刑事訴訟法第二百九十九條第一項前段，稅捐稽徵法第四十七條第一
款、第四十一條，刑法第十一條前段、第二條第一項前段、第二十八條、第二百十六
條、第二百十五條、第五十一條第五款、修正後第四十一條第一項前段、第七十四條
第一款，罰金罰鍰提高標準條例第一條前段、第二條，判決如主文。
本案經檢察官楊碧瑛到庭執行職務。
中      華      民      國    九十二    年      四      月     十五     日
                                  臺灣高雄地方法院刑事庭
                                      法  官    涂裕洪
右正本證明與原本無異。
如不服本判決，應於判決送達後十日內，向本院提出上訴狀。
          書記官    賴佳慧
中    華    民    國      九十二     年      四     月      十八      日
附錄法條
捐稽徵法第四十一條：
納稅義務人以詐術或其他不正當方法逃漏稅捐者，處五年以下有期徒刑、拘或科或併
科新台幣六萬元以下罰金。
稅捐稽徵法第四十七條第一款：
本法關於納稅義務人、扣繳義務人及代徵人應處徒刑之規定，於左列之人適用之：
一、公司法規定之公司負責人。
刑法第二百一十五條
從事業務之人，明知為不實之事項，而登載於其業務上作成之文書，足以生損害於公
眾或他人者，處三年以下有期徒刑、拘役或五百元以下罰金。
刑法第二百一十六條
行使第二百十條至第二百十五條之文書者，依偽造、變造文書或登載不實事項或使登
載不實事項之規定處斷。


司法院資訊處製作；財團法人民間司法改革基金會備份。
